【裁判字號】    98,聲判,40
【裁判日期】    981030
【裁判案由】    聲請交付審判
【裁判全文】
臺灣板橋地方法院刑事裁定              98年度聲判字第40號
聲  請  人  丁○○
代  理  人  杜家駒律師
被      告  戊○○
                    7樓之1
            甲○○
                      3樓
            乙○○（原名李秀珊.
            丙○○
上列聲請人因被告過失傷害案件，不服臺灣高等法院檢察署98年
度上聲議字第2176號駁回再議之處分（原不起訴處分書案號：臺
灣板橋地方法院檢察署96年度偵字第29709 號），聲請交付審判
，本院裁定如下：
    主    文
聲請駁回。
    理    由
一、聲請交付審判意旨如附件刑事聲請交付審判狀所載。
二、按告訴人不服上級法院檢察署檢察長認再議為無理由而駁回
    之處分者，得於接受處分書後10日內委任律師提出理由狀，
    向該管第一審法院聲請交付審判；又法院認為交付審判之聲
    請不合法或無理由者，應駁回之，刑事訴訟法第258 條之1
    、第258 條之3 第2 項前段分別定有明文。查本件聲請人丁○○以被告戊○○、甲○○、乙○○、丙○○涉犯過失傷害
    罪嫌提出告訴，經臺灣板橋地方法院檢察署檢察官為不起訴
    處分（96年度偵字第29709 號）後，聲請人不服聲請再議，
    亦經臺灣高等法院檢察署檢察長以再議為無理由（98年度上
    聲議字第2176號）予以駁回在案，並將前開再議駁回處分書
    於民國98年4 月23日送達於聲請人，嗣聲請人收受該處分書
    後，於98年5 月5 日委任律師向本院聲請交付審判等情，業
    經本院依職權調閱上開偵查卷宗查明屬實，並有前揭不起訴
    處分書、處分書暨送達證書及刑事交付審判聲請狀附卷可稽
    ，是聲請人於法定期間內委任律師提出本件交付審判之聲請
    ，程序上並無不合，合先敘明。
三、次按刑事訴訟法第258 條之1 規定告訴人得向法院聲請交付
    審判，核其立法意旨，係法律對於檢察官不起訴或緩起訴裁
    量權制衡之外部監督機制，此時，法院之職責僅在就檢察官
    所為不起訴或緩起訴之處分是否正確加以審查，藉以防止檢
    察機關濫權。依此立法精神，同法第258 條之3 第3 項規定
    ：「法院就交付審判之聲請為裁定前，得為必要之調查。」
    ，其所謂「得為必要之調查」，係指調查證據之範圍應以偵
    查中曾顯現者為限，不可就新提出之證據再為調查，亦不可
    蒐集偵查卷宗以外之證據，否則將與刑事訴訟法第260 條之
    再行起訴規定混淆不清（臺灣高等法院91年4 月25日刑庭會
    議法律問題研討意見參照）。又法院於審查交付審判之聲請
    有無理由時，除認為告訴人所指摘不利被告之事證未經檢察
    機關詳為調查或斟酌，或不起訴處分書所載理由違背經驗法
    則、論理法則或其他證據法則者外，不宜率予交付審判（法
    院辦理刑事訴訟案件應行注意事項第134 項參照）。至上開
    所謂告訴人所指摘不利被告之事證未經檢察機關詳為調查，
    係指告訴人所提出請求調查之證據，檢察官未予調查，且若
    經調查，即足以動搖原偵查檢察官事實之認定及處分之決定
    ，倘調查結果，尚不足以動搖原事實之認定及處分之決定者
    ，仍不能率予交付審判。
四、經查：
  (一)原告訴意旨略以：聲請人於95年8 月16日11時許，因頭暈、
    嘔吐等症狀，前往行政院衛生署台北醫院（下稱署北醫院）
    急診室就診，到院時之血壓為188/103mmHg 已達異常之狀況
    ，但醫師即被告戊○○、甲○○未施以一般之注意，僅給予
    口服藥物、注射點滴後，即送至觀察區觀察。殆下午3 時許
    ，告知家屬為腦幹中風，但仍未為積極治療，直至同日晚間
    8 時許，發生休克之狀況後，始進行救治並轉入加護病房。
    嗣於加護病房由護士即被告乙○○、丙○○負責看護，皆未
    注意聲請人之狀況，於翌日0 時許，聲請人休克時，被告乙○○、丙○○均不知此一情事，係由在場之聲請人家屬發現
    通知醫院進行急救；經急救之後，聲請人情況轉為穩定，但
    已喪失咳嗽、吞嚥功能，合併有呼吸衰竭以及肝功能異常之
    後遺症，經轉送林口長庚醫院救治，目前仍無法恢復上揭生
    理機能。承上所述，被告4 人為專業之醫療人員，對聲請人
    之生理狀況應盡專業上之注意，妥善予以照料，熟料於聲請
    人各項生理反應均已呈現異常之狀況時，被告4 人仍未施以
    適當之治療，僅予觀察之照護，喪失治療先機；尤有甚者，
    被告等竟連一般觀察程序均未遵守，均未發現聲請人休克之
    事實，使聲請人生理機能受有難以回復之傷害，若非聲請人
    之配偶探視發現，恐聲請人已死亡。被告4 人前揭行徑，顯
    已涉嫌觸犯刑法第284 條第2 項後段業務過失重傷害罪之罪
    責甚明。
  (二)臺灣板橋地方法院檢察署檢察官偵查終結後認為：
  1.被告戊○○部分：
    依臺灣腦中風學會所發表之「急性缺血性腦中風之一般處理
    原則」，於急診時，應盡速接受檢傷分類，檢查生命徵象及
    評估昏迷指數，於懷疑係急性腦中風後，應盡速建立靜脈注
    射管線（IV line） 及抽血檢查，並安排病人接受無顯影劑
    注射之頭部電腦斷層攝影（non-contrastcomputerized tom
    ography,CT）檢查，以助鑑別診斷，藉以初步排除腦出血或
    其他腦部病變；若對病人的處置有所幫助或因而改變治療計
    畫時，也可選擇腦部磁振造影（magnetic resonance imagi
    ng, MRI） 、磁振血管造影（magnetic resonance angiogr
    aphy, MRA） 或電腦斷層血管攝影術（computed tomograph
    ic angiography, CTA） ，但以不耽誤治療時間為原則；此
    外，一般常規檢查尚包括：胸部X 光、心電圖、血液檢查（
    CBC, PT,APTT）、血糖、電解質、抽驗肝、腎功能等，若有
    缺氧現象時，須要檢查動脈血液氣體分析，其他處置尚包含
    ：顱內、外動脈超音波或心臟超音波檢查，有助於病因的檢
    查與分類；另就病患血壓之控制而言，如收縮壓220 mmHg以
    下且舒張壓在130mmHg 以下時，可以不需要立即藥物治療，
    首先考慮急性腦中風之壓力反應，排除膀胱尿漲，治療疼痛
    或顱內壓升高，而降低血壓可能使腦部的灌流壓力不足，更
    加重腦缺血，所以一般建議，收縮壓在220 mmHg或平均血壓
    在130 mmHg以上才考慮給予降血壓治療。查聲請人於95年8
    月16日11時4 分抵達署北醫院急診室後，即先測得血壓188/
    103 mmHg及脈搏71次/ 分，經被告戊○○臆診後，懷疑係急
    性腦中風及高血壓，即安排心電圖、血液生化及頭部電腦斷
    層掃描等多項檢查，結果並無腦部出血現象；於同日12時15
    分又測得聲請人血壓191/89mmHg及脈搏70次/ 分，被告戊○○即對之施予5 毫克之Atanaal 藥物；於同日12時40分再測
    得聲請人血糖180md/dl，且血壓仍偏高，被告戊○○即對之
    施予12.5毫克（即1/2 Ample 劑量）之Trandate靜脈注射，
    並安排住院等情，此有丁○○於署北醫院之急診病歷、急診
    護理紀錄及急診醫囑單在卷可稽，堪信為真實。而被告戊○○於急診時對丁○○所為之診斷及治療，既符合前開臺灣腦
    中風學會所發表關於急性缺血性腦中風急診之一般處理原則
    ，且業經行政院衛生署醫事審議委員會鑑定其處理過程並無
    疏失，此有行政院衛生署醫事審議委員會鑑定書（編號：00
    00000 ）1 份在卷可稽，自難認被告戊○○於急診階段，對
    於聲請人之診斷暨診斷工具之選擇與使用、乃至於後續之處
    置與治療，有何過失可言。
  2.被告甲○○部分：
    依丁○○於署北醫院之病歷所示，被告甲○○於聲請人住院
    後，確實有於同日15時許對其進行診斷，並計畫安排腦部磁
    振造影（MRI ）及磁振血管造影（MRA ）之檢查，此有聲請
    人於署北醫院之病歷（第20頁反面）及其上載有聲請人配偶
    李秀娜親筆簽名之磁振造影檢查同意書（第60頁）各1 份在
    卷可稽，堪信被告甲○○前開所辯稱：「我有到病床邊對病
    患作仔細檢查，判斷阻塞性中風的位置是在腦幹，所以施予
    口服藥物及注射點滴的治療，以延緩中風的惡化，並向家屬
    解釋病情可能惡化的情形，另安排翌日核磁共振的檢查，這
    段時間都在做檢查及治療。」等語為真。又依卷附聲請人於
    署北醫院之病歷記錄所示，被告甲○○於對聲請人診斷後，
    確實有針對其血壓過高之病症，再施予：開立抗血小板藥物
    Bokey （Asprin）、開立促進腦血循環藥物Trental 及安排
    血液生化檢查等處置，又行政院衛生署醫事審議委員會既已
    明白指出：「腦幹血管阻塞後出血之變化，非醫師所能掌握
    」，此有行政院衛生署醫事審議委員會鑑定書（編號：0000
    000 ）1 份在卷可稽，則自難認已為前開處置之被告甲○○
    ，仍須對聲請人因腦幹中風後出血變化所致之咳嗽、吞嚥功
    能喪失、合併呼吸衰竭及肝功能異常等傷害，負過失之責。
    至醫學上關於急性缺血性腦中風之治療，雖尚有「血栓溶解
    劑治療」（即於靜脈內注射recombinatetissue-typeplasmi
    nogen activator, rt-P A ）之方法，惟依前開臺灣腦中風
    學會所發表之「急性缺血性腦中風之一般處理原則」，其同
    時指出：注射rt-PA 之禁忌繁多，且在中風症狀發作的24小
    時內與Heparin 或Asprin等藥物一起併用的安全性及療效，
    尚未有充分研究，因此在rt-PA 治療的最初24小時內，應避
    免投與Heparin 或Asprin靜脈給藥等情；是以，被告甲○○
    捨「血栓溶解劑治療」之方法，選擇對聲請人採取「抗血小
    板治療」之方法，而施予Bokey （Aspr in ）之藥物，應係
    本於其醫學專業之判斷，尚難憑此遽認其有何過失可言。
  3.被告乙○○及丙○○部分：
    被告乙○○在聲請人於當晚20時20分轉入加護病房後，即先
    後於20時20分、21時0 分、21時5 分、21時10分、22時0 分
    、23時0 分、23時15分及23時45分等時點記錄聲請人之病況
    及醫療處置，此有聲請人於署北醫院之病歷及護理紀錄在卷
    可稽，堪信被告乙○○前開之辯稱為真。又依證人即共同被
    告乙○○於偵查中所證述：丙○○於當晚11時40、50分提早
    到院後，即共同評估聲請人狀況，互核亦與被告丙○○之前
    開辯稱大致相符，顯見，被告乙○○與被告丙○○於當晚11
    時45分發現聲請人有嗜睡之情形時，確實有即刻通知值班醫
    師訪視丁○○。從而，被告乙○○及丙○○各自之處理過程
    ，既皆符合規定，當難認其2 人於當晚對聲請人所為護理工
    作之執行，有何疏失。
  (三)原聲請再議意旨雖以：原檢察官論斷被告戊○○、甲○○應
    無涉嫌過失傷害罪嫌之理由，係採信聲請人之病症紀錄及行
    政院衛生署醫事審議委員會（下稱醫審會）鑑定報告，而被
    告乙○○、丙○○係依據病症及護理紀錄，認其等對聲請人
    之照護無過失；惟醫審會之鑑定意見僅得供參考，並非判斷
    有無過失之唯一依據，況被告戊○○既於病歷紀錄上記載於
    95 年8月16日上午已懷疑為腦中風並進行多項檢查，換言之
    ，若被告戊○○於當時並未懷疑聲請人為腦中風，其診療與
    醫治，自然有過失可言。而聲請人於治療過程中，被告戊○○一再向聲請人配偶李秀娜與雇主黃振華表示聲請人之病情
    僅僅觀察即可，從未認為是中風；因此，病歷紀錄上記載戊○○認為疑似中風而加以檢查之記載並非真實，而原署以此
    非真實之記載而認被告戊○○無過失即無理由。又被告甲○○於病歷紀錄上記載，於同日15時許有對聲請人診治，認為
    是阻塞性中風而非出血性中風，並且已安排進一步之MRI 與
    MRA 檢查，有病歷紀錄以及聲請人配偶之手術同意書；然該
    同意書係於該日晚間聲請人已轉入加護病房、發出病危通知
    書之後，被告甲○○方誘騙李秀娜簽署，足見甲○○亦明知
    15時許之診療有所疏漏，未即時安排進一步之診斷，導致聲
    請人病情惡化而造成喪失咳嗽、吞嚥功能，並合併有呼吸衰
    竭以及肝功能異常之結果。自不能僅以病歷紀錄上之記載以
    及配偶李秀娜簽署之手術同意書即認定被告甲○○無過失。
    至被告乙○○與丙○○部份，依病歷以及護理紀錄記載，其
    等分別於20時20分、21時0 分、21時5 分、21時10分、22時
    0 分、23時0 分、23時15分以及23時45分訪視聲請人，但依
    當時在場之李秀娜見聞，被告乙○○與丙○○從未按時訪視
    ，導致聲請人休克時，乙○○、丙○○均不知此一情事，而
    係由在場之聲請人家屬發現通知醫院進行急救，此事實極有
    可能為聲請人病情惡化之原因，應繼續調查被告乙○○與丙○○於護理紀錄上之記載是否屬實。是原處分未加究明上開
    疑點，所為之不起訴處分自有未當。
  (四)臺灣高等法院檢察署檢察長審核後認為：本件經原檢察官檢
    具聲請人之病症及相關資料，於96年6 月4 日以板檢榮藏96
    他1712字第48806 號函送醫審會鑑定結果，認被告戊○○、
    甲○○依據病患即聲請人之多項檢查結果，於就醫當日（95
    年8 月16日）所給予之處理，均符合臺灣腦中風協會之腦中
    風治療準則及藥物使用規範，本件聲請人嗣後病況惡化導致
    吞嚥、咳嗽及自主呼吸機能喪失，為腦幹中風後出血變化所
    導致，並非原本腦血管阻塞導致，而腦幹血管阻塞後出血之
    變化，非醫師所能掌握，故醫師處理過程並無疏失。另依病
    症及護理記錄記載，被告乙○○、丙○○，均有按時為記錄
    病人病況及醫療處置，並於病情變化時通知醫師處理，處理
    過程符合規定，並無過失。有醫審會97年8 月14日第000000
    0 號鑑定書在卷足憑，是被告等4 人並無應注意、能注意，
    而不注意情形，雖聲請人稱用以作為鑑定依據之病症等有不
    實等情形，然未提出任何事證以實其說，自難單以聲請人片
    面指訴，認有公文書性質之署北醫院病歷有何不當或可議之
    處，是原處分依卷附全部資料綜觀判斷後，認被告等之行為
    與聲請人之病況惡化導致吞嚥、咳嗽及自主呼吸機能喪失間
    ，並無何相當因果關係，尚不足認被告等有應注意，能注意
    而不注意之過失行為，是原檢察官認定除聲請人指訴外，查
    無證據證明被告行為與聲請人之受傷有何因果關係而為不起
    訴處分，核尚無違誤。聲請再議意旨所指各節，或係原檢察
    官已查明，或係聲請人個人之主觀意見，原檢察官偵查已臻
    完備，本件再議之聲請為無理由。
五、按犯罪事實應依證據認定之，無證據不得認定犯罪事實，刑
    事訟訴法第154 條第2 項定有明文。而認定不利於被告之事
    實，須依積極證據，苟積極證據不足為不利於被告事實之認
    定時，即應為有利於被告之認定，更不必有何有利之證據；
    如未能發現相當證據，或證據不足以證明，自不能以推測或
    擬制之方法，以為裁判基礎；又告訴人之告訴，係以使被告
    受刑事追訴為目的，是其陳述是否與事實相符，仍應調查其
    他證據以資審認（最高法院30年度上字816 號、40年台上字
    第86號及52年台上第1300號判例意旨可參）。訊據被告戊○○、甲○○、乙○○、丙○○均堅詞否認有何業務過失致重
    傷害犯行，被告戊○○辯稱：病患一進急診室，我就積極處
    置，並未置之不理，且立即依電腦斷層圖向病患告知病情，
    並向家屬說明中風還會有變化，須住院以進一步安排檢查等
    語；被告甲○○辯稱：我看過電腦斷層圖後，向戊○○醫師
    表示，病患可能是阻塞性中風，應該安排住院，病患住院後
    ，我有到病床邊對病患作仔細檢查，判斷阻塞性中風的位置
    是在腦幹，所以施予口服藥物及注射點滴的治療，以延緩中
    風的惡化，並向家屬解釋病情可能惡化的情形，另安排翌日
    核磁共振的檢查，這段時間都在做檢查及治療，並沒有未處
    理或未注意的情形，因為之前斟酌聲請人平日有飲酒之習慣
    ，而給予解酒癮藥物，但在我下班後，病患卻出現呼吸急喘
    、意識昏迷等症狀時，我於是在當晚8 時30分許趕回醫院，
    並給予解酒癮藥物之解藥，但因尚未排除中風惡化的可能，
    故交代值班醫師於有必要時，施以第2 次電腦斷層掃描檢查
    ，至同日23、24時許，經聲請人得知聲請人意識陷入昏迷，
    再於凌晨1 時許第2 次趕回醫院，於觀看值班醫師所安排之
    第2 次電腦斷層圖後，發現病患有出血性中風的症狀，即緊
    急通知神經外科醫師以進行手術，因神經外科醫師均休假在
    外，才改連絡林口長庚醫院神經外科醫師，將病患轉院等語
    ；被告乙○○辯稱：我一直很清楚病人的變化，當晚11時15
    分去為聲請人翻身拍背前，約每隔半小時到1 小時即去探視
    1 次，之後則每隔10到15分鐘即探視1 次，並與表定12時接
    班的大夜班護士丙○○共同評估聲請人情況，發現他有嗜睡
    情況，便通知值班住院醫師等語；被告丙○○辯稱：當晚我
    是凌晨12時的班，我於11時50分就到了，值班前家屬問我病
    人的情況後，所以我便找小夜班護士李秀姍一起評估聲請人
    ，發現他更嗜睡，但叫得醒，就請值班醫師來看，值班醫師
    指示抽血並安排電腦斷層掃描，結果聲請人的確有腦出血情
    況，值班醫師即開降腦壓的藥，並準備輸血漿及連絡轉送長
    庚醫院的事宜，我並非不知道聲請人的情形等語。經查：
  (一)查被告戊○○於95年8 月16日11點17分，即診斷聲請人係「
    診斷欠明之急性腦血管疾病」，並安排聲請人接受心電圖、
    血液生化、頭部電腦斷層攝影等多項檢查，嗣懷疑聲請人為
    阻塞性中風，乃聯絡神經科醫師即被告甲○○，復分別於同
    日中午12點14分及12點41分，各給予聲請人相關之Atanaal
    、Trandate藥物，再於同日下午1 時許通知聲請人住院，聲
    請人隨於1 時20分許辦妥住院手續等情，業經被告戊○○供
    述明確，並製有急診病歷1 份在卷（見行政院衛生署台北醫
    院病歷，下稱署北醫院病歷第4 、5 頁），核與被告甲○○
    所述（見偵(一)卷第24頁），及案外人劉鳳珠所製作之急診護
    理記錄內容均相符（署北醫院病歷第6 頁），並有標示時間
    為95年8 月16日11時16分之案外人馬永基醫師製作之放射線
    報告、聲請人頭部電腦斷層照片、心電圖報告單、「標示列
    印時間為『95年8 月16日11時17分』、診斷結果為『欠明之
    急性腦血管疾病』、為上述血液檢查等之處置」、「標示列
    印時間為『95年8 月16日12時14分』、為『Atanaal 橘軟膠
    囊』處置」、「標示列印時間為『95年8 月16日12時41分』
    、為『Trandate 25mg 』處置」之急診處方明細各1 份在卷
    可稽（見署北醫院病歷第9 、12至14頁、19頁反面）；參酌
    上述放射線報告、急診處方明細均為署北醫院電腦所列印，
    其上記載之時間、內容無從作假變更，復有醫院其他未涉案
    人員之相符記載可憑，堪認係屬真實；又關於被告戊○○所
    為之前述處置，並經行政院衛生署醫事審議委員會認定為「
    符合準則處理方式，應屬合理，而無疏失。」，有該委員會
    97年8 月14日編號第0000000 號鑑定書可佐（見偵(一)卷第94
    頁），足見聲請人指稱「被告戊○○記錄之急診病歷不實，
    又被告戊○○於急診時未懷疑聲請人係中風，故未給予適當
    處置。」云云，均非可採。
  (二)查被告甲○○於受被告戊○○通知並察看電腦斷層攝影後，
    診斷聲請人為阻塞性中風，遂給予口服藥物、點滴治療以防
    止病情惡化，接著安排相關檢查，嗣於95年8 月16日晚間6
    時30分許，由值班醫師即案外人周一珊給予解酒癮藥物，之
    後因聲請人呼吸急促，而轉入加護病房照護，然聲請人並發
    生有昏迷現象，被告甲○○乃於同日晚間8 時30分許第1 次
    返回醫院，因懷疑可能為解酒癮藥物所致，而於8 時55分許
    給予解酒癮藥物之解藥，聲請人意識始好轉，又聲請人於同
    日晚間11時30分許至12時間，有意識模糊現象，經值班護士
    即被告李秀珊通知，乃於翌日凌晨0 時10分抽血檢查，同日
    凌晨1 時進行頭部電腦斷層攝影，被告甲○○並於同日凌晨
    1 時許第2 次回院，發現聲請人轉變為出血性中風，乃聯絡
    轉院進行手術等情，業經被告甲○○供述明確，核與聲請人
    狀稱被告甲○○有給予口服藥物、點滴治療等語（見偵(一)卷
    第24頁），及被告甲○○、案外人周一珊穿插、接續記載製
    成之聲請人病歷、記載聲請人該次急診、住院所接受檢查詳
    細內容之署北醫院病患檢驗總表、住院後接受之診療、處置
    、用藥之例行治療紀錄單、臨時醫囑紀錄單、檢驗放射線紀
    錄單、其他治療及處置單各1 份均相符（見署北醫院病歷第
    20 至24 頁反面、30、31、39至42頁）；復由上述紀錄單明
    確記載被告甲○○對聲請人所進行之諸多檢驗、處置，並均
    有電腦列印之確切時間可參，且聲請人住院病歷，係由被告
    甲○○與案外人周一珊穿插、接續記載完成，又與被告乙○○、丙○○共同接續記載完成之署北醫院ICU 護理紀錄相符
    ，自無作假可能；另關於被告甲○○對於聲請人住院期間所
    施以之治療、檢查、處置，及未使用血栓溶解劑，已經行政
    院衛生署醫事審議委員會認定為「符合藥物使用規範及治療
    準則，而無疏失。」，至於聲請人因中風出血變化所導致之
    吞嚥、咳嗽、自主呼吸機能喪失，係與阻塞性中風無關，而
    阻塞性中風變化為出血性中風之原因，則屬無法掌握，亦有
    該委員會前揭鑑定書可佐（見偵(一)卷第94頁），足見聲請人
    指稱「被告甲○○病歷記載不實，且未積極給予治療處置，
    及被告甲○○未積極治療可能為聲請人由阻塞性中風變化為
    出血性中風之原因。」云云，即非可信。
  (三)被告乙○○於聲請人當晚8 時20分轉入加護病房後，即先後
    於8 時20分、9 時0 分、9 時5 分、9 時10分、10時0 分、
    11 時0分、11時15分、11時45分等時照護、觀察聲請人狀況
    ，而被告丙○○則於翌日接班後，有於0 時5 分、0 時10分
    、0 時40分、1 時18分、1 時30分、1 時45分等時照護、觀
    察聲請人狀況，並均回報案外人即值班醫師周一珊、被告甲○○等情，有署北醫院ICU 護理紀錄在卷可參（見署北醫院
    病歷第43、44頁），核與被告丙○○、乙○○、甲○○所述
    ，及周一珊、甲○○製作之聲請人住院病歷記載之時點及處
    置內容相吻合，足見上開護理紀錄之記載係屬可信。又依上
    開護理紀錄顯示，聲請人於95年8 月16日晚間11時許，即有
    叫喚後始慢睜眼之意識逐漸趨於昏迷情形，被告並於同日11
    時45分許告知值班醫師周一珊，而聲請人家屬則係於其後，
    即翌日0 時5 分始進入探視聲請人，可見被告乙○○發現聲
    請人意識不清係早在聲請人家屬李秀娜發現前；且行政院衛
    生署醫事審議委員會亦認定「李秀珊（即乙○○）、丙○○
    因有依規定觀察病人執行其護理工作，並於病情變化時通知
    值班醫師處理，處理過程符合規定，尚無疏失。」，有該委
    員會前揭鑑定書可佐（見偵(一)卷第94、95頁），足見聲請人
    指稱「被告乙○○、丙○○未即時發現聲請人狀況，係經聲
    請人家屬自行發現始告知。」云云，並非屬實。
  (四)至於聲請人指摘原檢察官未傳訊證人黃振華部分，按檢察官
    調查證據之取捨，乃隨偵查過程所呈現之證據而隨之不同，
    並非均須依循一定之調查模式，事實上應由檢察官依其專業
    而為職權上之判斷。經核閱全卷，聲請人於偵查中未曾聲請
    傳喚證人黃振華及陳報其年籍資料，則聲請人上開所指，乃
    屬另行調查新證據之範疇，且依本院前所認定之事實，原檢
    察官於偵查中未予傳喚，難認有何未盡調查之責，又揆諸首
    揭說明（詳見理由三），該證據既非屬於偵查中曾顯現者，
    本院亦無從逕予調查。另被告戊○○並無「於急診時無未懷
    疑聲請人係中風」之狀況，而被告乙○○、丙○○亦無「未
    即時發現聲請人狀況，係經聲請人家屬李秀娜等自行發現始
    告知」之情形，均如前述，本院因認聲請人配李秀娜偶無論
    是否因並未一直待在加護病房內陪伴聲請人，及其他原因而
    誤解、誤認上情，均不至於影響上開認定，換言之，皆不足
    以動搖前開所認定之事實，而無調查之必要。
  (五)從而，上開不起訴處分及駁回再議處分之理由，已詳予論述
    被告戊○○、甲○○對聲請人所為之診斷及治療均符合臺灣
    腦中風協會所發表之急性缺血性腦中風急診之一般處理原則
    ，且業經行政院衛生署醫事審議委員會鑑定其處理過程均符
    合藥物使用規及治療準則。而該審議委員會鑑定後亦認被告
    乙○○、丙○○均有依規定觀察聲請人而執行其護理工作，
    並於病情變化時通知值班醫師處理，處理過程符合規定，尚
    無疏失，有前述鑑定書在卷可稽。況前揭鑑定報告業已說明
    本件聲請人之後病況惡化導致吞嚥、咳嗽及自主呼吸機能喪
    失，為腦幹中風後出血變化所導致，並非原本腦血管阻塞導
    致，而腦幹血管阻塞後出血之變化，又非醫師所能掌握，故
    醫師處理過程並無疏失等語（見偵卷第94頁）。是被告4 人
    等之行為與聲請人之病況惡化導致吞嚥、咳嗽及自主呼吸機
    能喪失間，並無何相當因果關係，尚不足認被告4 人有應注
    意，能注意而不注意之過失行為。又任何醫療行為，均存有
    不可預期之風險，亦經常留有不能盡如人意之醫療結果。欲
    論斷醫師之作為是否涉有業務過失，僅能由醫師是否已盡現
    今醫學技術所能掌控之相當注意義務為斷，容無法將任何醫
    療後病患之不適、不如預期之醫療結果全令醫師負擔刑事之
    責任。聲請人執前詞認被告4 人未積極給予救治、注意云云
    ，要屬臆測之詞，顯非可信。此外，查無其他積極證據足認
    被告4 人有何業務過失致重傷之犯行，揆諸首揭法條及判例
    要旨，尚難僅憑告聲請人片面指訴，遽為不利被告犯罪事實
    之認定。
六、綜上所述，前揭不起訴處分及駁回再議之處分，採認事實均
    有所據，所載證據取捨及事實認定之理由，亦無違背經驗法
    則或論理法則之處；而對照偵查卷內現有之卷證資料，尚不
    足以認被告4 人有何過失傷害罪嫌。從而，本件交付審判聲
    請意旨仍執前詞，認原處分不當求予交付審判，非有理由，
    應予駁回。
七、依刑事訴訟法第258 條之3 第2 項前段，裁定如主文。
中    華    民    國    98    年    10    月    30    日
                刑事第十六庭  審判長法  官  王綽光
                                    法  官  陳正昇
                                    法  官  洪珮婷
以上正本證明與原本無異。
本件不得抗告。
                                    書記官  陳永訓
中    華    民    國    98    年    10    月    30    日


司法院資訊處製作；財團法人民間司法改革基金會備份。
